【裁判字號】    97,交聲,674
【裁判日期】    970530
【裁判案由】    交管條例聲異
【裁判全文】
臺灣板橋地方法院交通事件裁定         97年度交聲字第674號
原處分機關  臺北市交通事件裁決所
異  議  人
即受處分人  甲○○
上列受處分人因違反道路交通管理處罰條例案件，不服臺北市交
通事件裁決所中華民國九十七年四月三日北市裁二字第裁00－
000000000號裁決處分，聲明異議，本院裁定如下：
    主  文
異議駁回。
    理  由
一、原處分意旨略以：異議人即受處分人甲○○因有「汽車駕駛
    人更在通知依限期參加講習逾期六個月以上仍不參加」之違
    規事實，經臺北市交通事件裁決所依道路交通管理處罰條例
    第二十四條第四項之規定，裁處於重領或新領駕駛執照後，
    執行吊扣駕駛執照六個月後發還。
二、異議意旨略以：茲因異議人與其母親謝美華雖然為親屬關係
    ，惟依法務部八十五年六月十三日法律決字第一四四五一
    四號函：「民事訴訟法第一百三十七條第一項規定所謂『同
    居人』，係指與應受送達人居在一處共同為生活者而言。不
    以具有親屬關係或以永久共同生活為必要，但必須以相當繼
    續性居住一處共同生活始可」，異議人與其母親之戶籍地址
    不同，而無實際共同生活之事實，故九十五年十月十六日講
    習通知單之送達並不符合行政程序法第七十三條第一項規定
    所謂「同居人」之規定云云。
三、本件異議人辯稱其與其母親戶籍地址不同，無同居之事實，
    故九十五年十月十六日講習通知單由其母親簽收並不符合行
    政程序法第七十三條第一項補充送達之規定，故上開通知單
    並未經合法送達云云。然查，同居為事實行為，非以設籍及
    永久同居為必要條件，親屬例如父母兄弟姊妹間，縱僅屬一
    時之同居，仍難謂不具「同居關係」。況查異議人於上開通
    知單送達時登記之戶籍地即為臺北縣永和市○○路○段二十
    四巷五十五弄八號三樓，復經其母謝美華在該送達處所之送
    達證書蓋章，表示收受上開通知書送達。衡情，其若非異議
    人之同居人，何以竟會以同居人名義代為簽收上開文件？質
    言之，謝美華若非原告代表人之同居人，其何以能夠居住在
    該送達之戶籍地，又何以能於郵差送達上開通知書之際予以
    簽收？更且，異議人與謝美華為母子，有戶籍謄本在卷足佐
    ，兩人顯為至親，其既能於異議人離開該住所之際獨自於送
    達處所活動，且恰於郵差送交上開通知書及繳款書之際應門
    並簽收，可知兩人縱非永久同居之關係，亦難謂無一時之同
    居關係。異議人主張雖為母子但無同居關係云云，自屬無足
    憑採，再參照行政訴訟法第七十二條第二項補充送達之規定
    ：「前條所定送達處所之接收郵件人員，視為前項之同居人
    或受雇人。」之法理，益見上開通知書業已合法送達，而生
    合法送達之效力無疑（臺灣臺北高等行政法院九十五年度訴
    字第一九四四號、最高行政法院九十七年裁字第二一四○號
    裁定意旨參照）。
四、道路交通管理處罰條例第二十四條第三項、第四項規定：「
    汽車駕駛人有第一項各款、第二項情形之一或本條例其他條
    款明定應接受道路交通安全講習者，無正當理由，不依規定
    接受道路交通安全講習者，處新臺幣一千八百元罰鍰。經再
    通知依限參加講習，逾期六個月以上仍不參加者，吊扣其駕
    駛執照六個月。」、「前項如無駕駛執照可吊扣者，其於重
    領或新領駕駛執照後，執行吊扣駕駛執照六個月再發給。」
    異議人既以合法收受上開交路交通安全講習之通知單及再通
    知講習之通知單之送達，且對違規事實並不爭執，原處分機
    關依上開規定裁處異議人於重領或新領駕駛執照後，執行吊
    扣駕駛執照六個月後發還，其並無違誤，異議人聲明異議並
    無理由，自應駁回。
五、依道路交通管理處罰條例第87條第2項，道路交通案件處理
    辦法第19條，裁定如主文。
中    華    民    國    97    年    5     月    30    日
                  交通法庭  法  官  王偉光
以上正本證明與原本無異
如不服本裁定應於送達後五日內向本院提出抗告狀
                            書記官  陳宥伶
中    華    民    國    97    年    5     月    30    日


司法院資訊處製作；財團法人民間司法改革基金會備份。
